臺灣高等法院刑事判決
110年度上易字第1032號
上  訴  人  臺灣基隆地方檢察署檢察官
上  訴  人  
即  被  告  包賚弘


選任辯護人  鄧湘全律師
            陳虹均律師
上列上訴人等因被告違反性騷擾防治法案件，不服臺灣基隆地方
法院109年度易字第497號，中華民國109年12月31日第一審判決
（起訴案號：臺灣基隆地方檢察署109年度偵續字第39號），提
起上訴，本院判決如下：
    主  文
上訴駁回。
    事  實
一、包賚弘為代號BA000-H108030號成年女子（真實姓名年籍詳
    卷，下稱A女）之瑜珈老師，A女於民國108年11月7日下午7
    時許，前往基隆市○○區○○街000號2樓瑜珈教室上課。包賚弘
    竟意圖性騷擾，於同日下午7時40分許，乘A女在上址瑜珈教
    室後陽臺獨自一人拿瑜珈墊不及抗拒之際，自A女後方，將
    雙手搭在A女之肩膀上，並以胸緊貼A女之後背，且在A女轉
    過身後，順勢摟抱A女，以此方式對A女為性騷擾行為。嗣經
    A女報警處理而查悉上情。
二、案經A女訴由基隆市警察局報請臺灣基隆地方檢察署檢察官
    偵查起訴。
    理  由
壹、程序部分
一、性侵害犯罪防治法所稱性侵害犯罪，係指觸犯刑法第221條
    至第227條、第228條、第229條、第332條第2項第2款、第33
    4條第2項第2款、第348條第2項第1款及其特別法之罪；行政
    機關、司法機關及軍法機關所製作必須公示之文書，不得揭
    露被害人之姓名、出生年月日、住居所及其他足資識別被害
    人身分之資訊，性侵害犯罪防治法第2條第1項、第12條第2
    項分別定有明文。本件被告所犯性騷擾防治法第25條之罪，
    屬性侵害犯罪防治法所稱之特別之法，因本院所製作之判決
    係屬必須公示之文書，為避免被害人身分遭揭露，爰依上開
    規定，對於A女之姓名及年籍資料均以代號稱呼予以隱匿，
    以免揭露被害人身分，合先敘明。
二、本案下列所引之供述證據，檢察官、被告及其辯護人於原審
    及本院依法調查上開證據之過程中，均已明瞭其內容而足以
    判斷有無刑事訴訟法第159條第1項不得為證據之情事，而於
    本院審理程序就相關事證之證據能力均未聲明異議，本院審
    酌該等證據作成時之情況，並無違法取證或其他瑕疵，認為
    適於作為本案認定事實之依據，該等供述證據自得為本案之
    證據使用；其餘引用之非供述證據，均與本案犯罪待證事實
    具有證據關聯性，且無證據證明有何違法取證之情事，並經
    本院於審理期日依法踐行調查證據程序，亦得為本案之證據
    使用，合先敘明。
貳、實體部分 
一、認定事實所憑之證據及理由
　　訊據被告包賚弘固不否認於上揭時間，在上址瑜珈教室後陽
    台與告訴人A女獨處，其間曾在A女後方以手觸碰其肩膀之事
    實(見108年度偵字第6795號卷【下稱偵字卷】第9至14、53
    至61、109年度偵續字第39號卷【下稱偵續卷】第71至73頁
    、原審卷第36至37頁)，惟矢口否認有何性騷擾犯行，辯稱
    ：平常習慣至後陽台幫學生拿瑜珈墊，A女的瑜珈墊被壓在
    最下面，陽台很窄，案發當日我是站在A女後面，輕拍A女肩
    膀說借過，要到前面幫A女拿瑜珈墊，不知A女為何會突然大
    叫一聲「幹什麼」，並往後撞向我胸口，我怕A女的頭撞到
    我的鼻子，有把手舉起來擋在A女頭後面，避免她的頭部撞
    到我的臉，我雙手抵擋的位置剛好在A女的肩膀，我並未熊
    抱A女或為性騷擾行為，當晚A女上課也是在教室前面靠近我
    的位置，未有異狀。原判決認為我向A女道歉的通訊軟體LIN
    E（下稱LINE）對話紀錄，事實上是我向工作的瑜珈教室老
    闆表達歉意云云。惟查：
  ㈠上揭犯罪事實，業據證人即告訴人A女於警詢、偵訊及原審審
    理時指訴綦詳，核A女對於事發之經過、被告以雙手搭在其
    肩膀上，並以胸緊貼其後背，並在其受到驚嚇大叫「幹什麼
    」而轉過身後，順勢將其摟抱等基本事實，均前後一致，非
    空泛指證，亦無刻意誇大、明顯矛盾或不合常情之處(見偵
    字卷第23至30、67至70頁、偵續卷第17至19頁、原審卷第31
    至38頁)，若非親身經歷且記憶深刻之事，絕難於各次接受
    詢（訊）問時，就前揭案發主要情節均為一致之證述。
　㈡按認定犯罪事實所憑之證據，並不以直接證據為限，即綜合
    各種間接證據，本於推理作用，為認定犯罪事實之基礎，如
    無違背一般經驗法則，尚非法所不許。又事實之認定，若係
    結合數個證據作綜合之判斷者，雖其構成分子之單一證據，
    均不足以單獨證明全部事實，但如各證據間具有互補性或關
    連性，法院就該數個證據，經綜合歸納之觀察，依經驗法則
    衡情度理，對於事實所為之證明，倘已獲得確信，而其整體
    已達於無可懷疑之程度時，即不得僅以其中部分單一證據之
    證明力猶有未足，而指摘判決為違法。再所謂之補強證據，
    並非以證明犯罪構成要件之全部事實為必要，倘其得以佐證
    被害人所為不利於被告之指述非屬虛構，而能予保障所指述
    事實之真實性，即已充分。
　⒈A女於案發後，即將被告對其性騷擾乙事告知證人即瑜珈教室
    同學余阿昭、黃淑鶯，分據渠等於警詢、偵訊及原審審理時
    證述在卷(見偵續卷第29至32、37至41、53至55頁，原審卷
    第39至40、41至63頁)；且由A女與黃淑鶯之LINE對話中可知
    ，A女長期在該瑜珈教室上課，此案發生後對往後是否要繼
    續上課有頗多猶豫之情(見偵字卷彌封袋內LINE對話紀錄，
    本院證據影卷第9至79頁)，倘非確有其事，A女豈會甘冒污
    損自己名譽之風險，故意杜撰情節攀誣被告，向同為瑜珈教
    室同學余阿昭、黃淑鶯訴說遭人性騷擾之情；再徵諸證人黃
    淑鶯於原審時證稱：A女於案發後情緒一直都不好，睡得不
    好，非常不穩定，且在LINE上張貼她吃的藥給我看，我怕A
    女想不開，一直勸她要想開一點(見原審卷第57頁)，並有A
    女與黃淑鶯間LINE對話紀錄可憑(見偵字卷彌封袋內告訴人L
    INE對話紀錄，本院證據影卷第37頁)，A女在案發後屢有上
    開情緒反應，足見其確受有身、心之壓力，益徵A女之指述
    應非虛妄。
　⒉佐以案發後之同年月20日晚上10時37分許，被告以LINE撥打
    語音通話給A女未接通，於同日晚上11時14分許，A女傳送LI
    NE與被告「你打電話給我做什麼？你是想跟我說：11/7在教
    室後陽台，我去拿瑜珈墊時，趁我不注意時，你從背後強行
    抱住我，我用力撥開你之後，大聲的斥責你做什麼？你接著
    又是正面緊抱我，你嚴重的對我性騷擾，讓我從11/7迄至於
    今，都驚嚇未定。你不要跟我說你是在開玩笑的？」被告以
    「今晚連老師聽人說後很不諒解，直接找我提到這個事情。
    讓您不愉快，我非常難過，已告訴連老師，主動離開教室表
    達歉意(雙手合掌貼圖)」回應A女等事實，業據被告於警詢
    、偵查、原審審理時供述在卷(見偵字卷第9至13頁、53至61
    頁、偵續卷第71至73頁），亦有被告與A女之LINE對話紀錄
    在卷可參（見偵字卷彌封袋內被告LINE對話紀錄，本院證據
    影卷第3頁），被告對於A女之前詞質問，未見其嚴詞否認，
    反而向A女表示歉意並表明不再授課，若非確有其事，被告
    之回應實與常情相違；至於A女請求檢察官上訴理由狀所附
    之LINE訊息截圖（見本院卷第31至33頁），僅為被告片面辯
    詞，尚不足為有利被告之認定。
　⒊準此，A女之指訴前後並無矛盾，復有上開各項證據足資補強
    ，A女證述堪信屬實。
  ㈢被告雖執前詞置辯。惟按妨害性自主罪之被害人，殊無可能
    有典型之事後情緒反應及標準之回應流程，被害人與加害者
    間之關係、當時所處之情境、被害人之個性、被害人被性侵
    害之感受及被他人知悉性侵害情事後之處境等因素，均會影
    響被害人遭性侵害後之反應，所謂理想的被害人形象，僅存
    在於父權體制之想像中。而性侵害之被害人，往往為顧及名
    譽，採取較為隱忍之態度而未為異常反應、立即求助，以免
    遭受二度傷害，亦事所常有，尚難僅憑被害人未為異常反應
    ，即謂其指訴不實(最高法院107年度台上字第887號判決要
    旨參照）。被告辯稱A女當晚上瑜珈課時並無異常或懼怕、
    排斥之反應云云，並提出瑜珈教室陽台照片、A女上課位置
    照片等（見本院卷第81至83頁）為證。惟A女長期在該瑜珈
    教室接受被告指導，案發後對於是否要繼續上課思考再三，
    均已見前述，A女或囿於與被告師生關係、瑜珈教室同儕等
    因素而隱忍未及時反應，揆諸前揭說明，尚不得以A女於案
    發當晚在瑜珈教室並無異常表現，即謂A女不符合被害人形
    象，遽認其所述不實。
　㈣至被告另主張基隆市政府性騷擾防治委員會會議紀錄、性騷
    擾申訴案調查報告書立場偏頗等語（見本院卷第133至135頁
    上訴理由㈡狀），然本院係依憑A女證述、本案相關間接證據
    及情況證據，認定被告確有本件犯行，並不受上開調查報告
    書等之拘束，被告此部分所辯，亦不足採酌。
　㈤綜上所述，本案事證明確，被告否認之詞委無足採，其犯行
    洵堪認定，應依法論科。　
二、論罪
　㈠按性騷擾防治法第25條第1項規定，係以意圖性騷擾，乘人不
    及抗拒而為親吻、擁抱或觸摸其臀部、胸部或其他身體隱私
    處之行為為其構成要件。又該條項雖例示禁止觸及他人身體
    部位為臀部、胸部；然為避免對被害人其他身體部位身體決
    定自由之保護，有所疏漏，另規定以「其他身體隱私處」作
    為概括性補充規定。而所謂「其他身體隱私處」，乃不確定
    法律概念。客觀上固然包括男女生殖器、大腿內側、鼠蹊部
    等通常社會觀念中屬於身體隱私或性敏感部位。至於其他身
    體部位，諸如耳朵、脖子、肚臍、腰部、腹部、肩膀、背部
    、小腿、大腿外側及膝蓋、腿等男女身體部位，究竟是否屬
    於前開條文所稱「其他身體隱私處」，仍應依社會通念及被
    害人個別情狀，並參酌個案審酌事件發生背景、環境、當事
    人關係、行為人言詞、行為及相對人認知等具體事實，而為
    綜合判斷（性騷擾防治法施行細則第2條規定參照）。申言
    之，此所謂「其他身體隱私處」，因性騷擾犯行處罰之目的
    在於因行為人所為破壞被害人所享與性、性別有關之寧靜、
    不受干擾之平和狀態，解釋上當非僅以該身體部位是否外露
    為斷，而係以該等身體部位如遭行為人親吻、擁抱或觸摸，
    該等作為是否與性有關，而足以引發被害人與性有關之寧靜
    、不受干擾之平和狀態遭受破壞以為認定，而此等認定應依
    社會通念及被害人個別情狀，並參酌個案審酌事件發生之背
    景、環境、當事人之關係、行為人之言詞、行為及相對人之
    認知等具體事實綜合判斷之。
  ㈡衡以兩性相處，以雙手環抱，觸摸並貼近對方之動作，在男
    女間之親密行為中，亦被視為帶有性含意、性暗示之挑逗、
    調戲舉動，是以，如他人以性騷擾之犯意，未經本人同意而
    刻意就該等部位為帶有性暗示之不當碰觸、貼近，適足以引
    起本人嫌惡之感，自應認係前揭條文所稱身體隱私部位。本
    案由被告與A女在瑜珈教室後陽台獨處時，徒手將雙手搭在A
    女之肩膀上，並以胸緊貼A女之後背，並在A女轉過身後，順
    勢摟抱A女，其間A女並因驚嚇而大叫「幹什麼」等情，足認
    A女與被告間之關係，並未到達A女可接受被告任意觸碰其肩
    膀、貼近身體及擁抱之程度，故被告未經A女同意為上開行
    為，應被視為帶有性暗示之不當碰觸、貼近，具有調戲意涵
    ，足以引起A女產生嫌惡、被冒犯之不舒服感受，破壞A女關
    於性別等與性有關之寧靜、不受干擾之平和狀態，被告所為
    之觸摸A女肢體行為，已達性騷擾之程度，自屬性騷擾防治
    條例第25條第1項之隱私部位。又該條第1項規定之「意圖性
    騷擾，乘人不及抗拒而為親吻、擁抱或觸摸其臀部、胸部或
    其他身體隱私處之行為者」，其所謂「不及抗拒」係指被害
    人對行為人所為之性騷擾行為，尚未及感受到性自主決定權
    遭受妨害，侵害行為即已結束而言，此即性騷擾行為與刑法
    上強制猥褻罪區別之所在（最高法院110年度台上字第1547
    號判決意旨參照）。被告利用A女背對拿取瑜珈墊不及抗拒
    之機會，雙手搭在A女之肩上，並以胸緊貼A女之後背，且在
    A女受驚嚇轉過身時順勢摟抱A女，核其所為，自係犯性騷擾
    防治法第25條第1項之性騷擾罪。
三、原審本於同上見解，認定被告前揭犯行，罪證明確，適用性
    騷擾防治法第25條第1項，刑法第11條前段、第41條第1項前
    段之規定，並以行為人之責任為基礎，審酌被告利用與A女
    獨處之機會，在不特定第三人可得出入之公共場所，乘A女
    不及抗拒之際，未能尊重他人身體自主權利，將雙手搭在A
    女肩膀上，並以胸緊貼A女後背，且順勢對A女為環抱，碰觸
    身體隱私部位，使A女感到不舒服，並衡量被告並無前科，
    有本院被告前案紀錄表可參，犯後未能與A女達成調解，另
    兼衡其犯罪之動機、目的、手段、情節、智識程度、家庭經
    濟狀況及被告犯行所造成危害之程度等一切情狀，量處拘役
    50日，並諭知如易科罰金以新臺幣1000元折算1日之標準。
    核其認事用法並無違誤，量刑亦屬妥適，應予維持。
四、檢察官依A女請求所提起之上訴意旨固以：被告矢口否認犯
    罪，並無絲毫認錯悔改之意，甚至誣指A女最終目的就是要
    錢云云，顯見其惡性非輕，如未予重判，不足以懲儆，原審
    量刑尚有失諸過輕之虞等語。惟按量刑輕重係屬事實審法院
    得依職權自由裁量之事項，苟已斟酌刑法第57條各款所列情
    狀而未逾越法定刑度，不得遽指為違法（最高法院72年度台
    上字第6696號判決意旨參照）。本院審酌原審就被告科刑部
    分之量刑基礎，已斟酌刑法第57條各款事由，於原判決理由
    欄（見理由欄貳、二、㈢）內具體說明如上，並已考量檢察
    官上訴意旨所指之犯罪後態度，而於法定刑度之內，予以量
    定，客觀上並無明顯濫權或輕重失衡之情形，亦未違反比例
    原則。從而，檢察官提起本件上訴，僅係就原審之量刑反覆
    爭執，並未再有其他舉證為憑；被告執前詞上訴否認犯罪，
    亦業據本院逐一論駁如前，從而，檢察官及被告之上訴均無
    理由，應予駁回。
據上論斷，應依刑事訴訟法第368條，判決如主文。
本案經檢察官李亞蓓提起公訴，檢察官張長樹及被告均提起上訴
後，檢察官楊四猛到庭執行職務。
中　　華　　民　　國　　110 　年　　11　　月　　30　　日
                  刑事第二十一庭審判長法　官　林怡秀
                              　　    法　官　蔡羽玄
                              　      法　官　胡宜如
以上正本證明與原本無異。
不得上訴。
                                      書記官　黃芝凌
中　　華　　民　　國　　110 　年　　11　　月　　30　　日
附錄：本案論罪科刑法條全文
性騷擾防治法第25條
意圖性騷擾，乘人不及抗拒而為親吻、擁抱或觸摸其臀部、胸部
或其他身體隱私處之行為者，處2年以下有期徒刑、拘役或科或
併科新臺幣10萬元以下罰金。
前項之罪，須告訴乃論。